臺灣嘉義地方法院刑事裁定
111年度聲字第77號
聲明異議人
即  被  告  林玄皓




選任辯護人  林佑襄律師(法扶律師)          
上列聲明異議人即被告因違反毒品危害防制條例等案件（１１０年
度訴字第１５９號），不服本院受命法官於民國１１１年１月１２日所為
之羈押處分，聲明異議，本院裁定如下：
    主  文
異議駁回。
    理  由
一、原受命法官所為羈押處分意旨略以：聲明異議人即被告林玄
    皓（下稱被告）經訊問後，坦承有轉讓毒品、偽造文書之犯
    行，惟否認有販賣毒品之犯行，然依卷內證人李○○、林○○之
    指述及相關資料，足認被告涉犯販賣第二級毒品、轉讓禁藥
    、偽造署押之罪嫌重大，而其所涉販賣第二級毒品罪為最輕
    本刑５年以上之罪，被告否認犯罪，已有相當理由足認其有
    逃亡之虞；且本案業經通緝２次，期間被告均無正當理由未
    到庭，於第１次通緝到案時，被告供稱未收到傳票而未到庭
    ，經值班法官認無羈押之必要，准其限制住居於蘭井街居所
    ，惟被告此後又無故未於審理期日到庭，經通緝到案後，被
    告雖又供稱未收到傳票而未到庭，然辯護人於前次被告未到
    庭之審理期日表示庭期前已與被告溝通證人事宜，且被告知
    悉要開庭，可認被告無正當理由未到庭而有逃亡之事實，綜
    合被告之人身自由、國家行刑權之行使、公共利益及訴訟資
    源之考量，認命被告限制住居等侵害較小之手段，均不足以
    確保後續審判或執行程序之順利進行，故有羈押之原因及必
    要，應予羈押等語。
二、聲明異議意旨略以：被告執行戒治完畢出所後，即認真工作
    ，第１次之傳票係寄送至戶籍地，因被告未住在戶籍地，所
    以不知道要開庭，第２次之傳票雖有寄送至現居地，但因被
    告工作忙碌，未及注意開庭時間，雖曾與辯護人討論詰問證
    人事宜，但未再詳細確認開庭時間，又因被告另在臺南涉有
    他案，亦使被告混淆本案之開庭日期，以致未遵期到庭，被
    告絕非故意不到庭。現僅被告與母親同住，母親身體狀況不
    佳，日常生活起居需要被告照料，懇請鈞院考量上情，撤銷
    原羈押處分，或變更為限制住居處分，被告願意定期至警察
    機關報到云云。
三、按對於審判長、受命法官、受託法官或檢察官所為關於羈押
    之處分有不服者，受處分人得聲請所屬法院撤銷或變更之；
    該項聲請期間為５日，自為處分之日起算，其為送達者，自
    送達後起算，刑事訴訟法第４１６條第１項第１款、第３項定有明
    文。經查，本案被告於民國１１１年１月１２日經受命法官訊問後
    ，當庭諭知羈押，核屬受命法官所為之羈押處分，應以聲請
    撤銷或變更為不服該處分之救濟方法，而被告既已於原羈押
    處分後５日內之１１１年１月１７日（因原期間之末日１１１年１月１６
    日為星期日，故以該日之次日即１１１年１月１７日為期間之末日
    ）向本院提出刑事準抗告狀，聲請撤銷受命法官所為羈押處
    分，揆諸上開說明，其聲請為合法，合先敘明。
四、按羈押被告之目的，其本質在於確保訴訟程序得以順利進行
    、或為確保證據之存在與真實、或為確保嗣後刑罰之執行，
    而對被告所實施剝奪其人身自由之強制處分。被告有無羈押
    之必要，法院僅須審查被告犯罪嫌疑是否重大、有無羈押原
    因、以及有無賴羈押以保全偵、審或執行之必要，由法院就
    具體個案情節予以斟酌決定，如就客觀情事觀察，法院許可
    羈押之裁定或延長羈押之裁定，在目的與手段間之衡量並無
    明顯違反比例原則情形，即無違法或不當可言。又刑事被告
    經訊問後，認有法定羈押原因，於必要時得羈押之，所謂必
    要與否或執行羈押後，有無繼續之必要，仍許法院斟酌訴訟
    進行程度及其他一切情事而為認定，除有刑事訴訟法第１１４
    條各款所列情形之一不得駁回者外，准許與否，該管法院有
    自由裁量之權，衡非被告所得強求（最高法院４６年台抗字第
    ２１號判決先例意旨參照）。
五、經查：
（一）被告就被訴轉讓禁藥、偽造署押犯行部分，業已認罪；就
      被訴販賣第二級毒品犯行部分，雖否認犯罪，然本院綜合
      證人李○○、林○○之指述及卷內相關證據資料所示，認已足
      使本院對被告涉有毒品危害防制條例第４條第２項之販賣第
      二級毒品罪嫌產生「很有可能如此」之心證程度，是被告
      涉犯上開犯罪嫌疑確均屬重大。
（二）被告本案因涉嫌販賣第二級毒品等案件，前經本院該案承
      辦法官定於１１０年８月１９日行合議審理程序，並寄送傳票至
      被告斯時所提供之唯一地址即其戶籍地（嘉義市○區○○路○
      ○○號○○樓），經合法送達，然被告未遵期到庭，到庭之辯
      護人則供稱：被告的電話是○○○○○○○○○○號，我也有跟被告
      母親確認過，但我打被告電話都沒有接通，我最近都沒有
      聯繫上被告等語，嗣經依法拘提、通緝被告後，被告始於
      １１０年１０月２９日緝獲歸案，當日值班法官因被告供述其未
      居住於上開戶籍地，未收到傳票而未到庭，故認無羈押被
      告之必要，准其限制住居於其當庭所供述之現居地（嘉義
      市○○街○○○號○樓之○）；而後該案承辦法官又定於１１０年１２
      月１４日行合議審理程序，經合法送達被告上址現居地，惟
      被告仍未到庭、且當庭亦電聯無著，到庭之辯護人則供稱
      ：１１月底我有與被告見面，上週也有與被告通電話，我們
      還有談到傳喚證人要詢問證人何問題，被告知道要開庭的
      事情等語，迨經本院依法發布通緝後，被告方於１１１年１月
      １２日緝獲到案等情，業據本院調閱本院１１０年度訴字第１５９
      號卷宗核閱無訛，足見被告屢屢未到庭，顯無面對司法審
      理程序決心而可認有逃亡之事實；再參以被告否認本案所
      涉販賣第二級毒品罪嫌，倘若本院最後判決結果非其所預
      期之罪刑，更難期待被告能服膺法院判決結果，其逃亡之
      誘因也隨之增加，亦足認其有逃亡之虞。
（三）被告本案所涉犯行對社會治安危害程度非微，權衡國家刑
      事司法權之有效行使、社會秩序及公共利益、被告人身自
      由之私益及防禦權受限制之程度，認對被告採取羈押之處
      分符合憲法比例原則及刑事訴訟法上羈押相當性原則之要
      求，係屬相當而必要之手段。
（四）被告雖以上詞置辯未能到庭之原因，然查：被告本案第１
      次遭本院通緝到案後，本應更慎重其事，密切注意本院傳
      票及開庭日期，以確保本案審理之順利進行，然其卻捨此
      不為，不僅未遵期到庭、亦電聯無著，而於本院第２次通
      緝到案後，始以工作忙碌未及注意庭期等緣由為辯，核非
      其未到庭之正當理由，顯係卸責之詞，不足為採。至聲明
      異議所指：母親身體狀況不佳，日常生活起居需要被告照
      料乙節，係一般遭羈押之被告本將面臨之課題，非僅被告
      獨有而已，且刑事訴訟程序關於被告羈押之執行，係為確
      保國家司法權對犯罪之追訴處罰及保障社會安寧秩序而採
      取之必要手段，與受處分人個人自由及家庭生活機能之圓
      滿，難免衝突，不能兩全，實與前揭本院羈押之理由無涉
      。
六、綜上所述，本案承審之受命法官訊問被告後，認被告上開犯
    罪嫌疑重大，且有羈押之原因，為確保日後訴訟執行之順利
    進行，亦有羈押之必要，諭知予以羈押，經核尚無不合，被
    告以上開各詞指摘原羈押處分不當，請求撤銷或變更原羈押
    處分，為無理由，應予駁回。
七、據上論斷，依刑事訴訟法第４１６條第４項、第４１２條，裁定如
    主文。
中　　華　　民　　國　　111 　年　　1 　　月　　22　　日
                  刑事第四庭  審判長法  官  陳仁智
                                    法  官  沈芳伃
                                    法  官  簡仲頤
上列正本證明與原本無異。
本件不得抗告。　　　　　　　　　　　　　　　　　　
中　　華　　民　　國　　111 　年　　1 　　月　　22　　日
                                    書記官　吳明蓉